臺灣臺中地方法院民事判決　95年度訴字第3229號
原　　　告　台灣電力股份有限公司台中區營業處
法定代理人　甲○○
訴訟代理人　乙○○
　　　　　　丙○○
被　　　告　丁○○
上列當事人間請求損害賠償事件，經本院於民國96年3月28日言
詞辯論終結，判決如下：
    主    文
被告應給付原告新台幣參拾貳萬零陸佰陸拾肆元及自民國九十五
年十一月六日起至清償日止，按年利率百分之五計算之利息。原
告其餘之訴駁回。
訴訟費用由被告負擔五分之二，餘由原告負擔。
本判決原告勝訴部分得假執行。
原告其餘假執行之聲請駁回。
    事實及理由
壹、原告訴之聲明：
    被告應給付原告新台幣（下同）870728元及自起訴狀繕本送
    達被告翌日（即民國95年11月6日）起至清償日止，按年利
    率5%計算之利息。
貳、本件兩造不爭執事實及協議之事實：
一、被告因違反電業法案件，經檢察官提起公訴（案號：台灣台
    中地方法院檢察署95年度偵字第2111號），並經本院判處有
    期徒刑5月（案號：95年度訴字第1241號），被告上訴後遭
    台灣高等法院台中分院駁回其上訴（案號：95年度上訴字第
    2745號），被告已向最高法院提起上訴。
二、兩造於本院成立訴訟上協議，同意以刑事第2審判決之認定
    ，作為被告有無侵權行為之認定依據。
參、本件關鍵爭點及兩造關於爭點之陳述：
一、本件關鍵爭點：
    原告請求損害賠償金額870728元，是否適當？
二、兩造關於爭點之陳述：
(一)、原告主張：適當，係依據電業法、處理竊電規則、原告公司
    營業規則之規定計算〔計算式：2.88Ｘ1.6Ｘ（47Ｘ12Ｘ
    000-00000＝829265，小數點以下四捨五入）
(二)、被告主張：原告依每月用電12小時計算，與事實不符。
肆、法院之判斷：
一、原告上開計算方式有如下之缺點：
(一)、查以原告上開之計算式計算，此1年（以365日計算）之用電
    度數為205860度（47Ｘ12Ｘ365＝205860），與該年度實際
    已收費之用電度數25898度相差179962度，約達7倍之多，已
    嫌過高。
(二)、次查，原告以1年計算，僅係蓋算之方式，並無證據證明被
    告竊電之行為始於何時，此觀刑事判決以如下方式記載行為
    之時點即明：「於民國89年1月19日至94年12月27日間之某
    日，．．．」。
(三)、又查，在無法證明被告自何時起開始系爭之竊電行為下，亦
    已依電價表相關之容量器具之單價1.6倍計算（參原告之營
    業規則第一百四十條第一項第一款規定），已具有懲罰性違
    約金之性質在內。
(四)、依原告上開計算方式，復將被告每日用電以12小時計算（參
    同上規則第一百三十九條第一項第二款），如此無異多重之
    處罰（以1年計算，又以容量器具之1.6倍計算，再以每日用
    電時數12小時推估），尚非合理。
二、按當事人已證明受有損害而不能證明其數額或證明顯有重大
    困難者，法院應審酌一切情況，依所得心證定其數額。民事
    訴訟法第222條第2項定有明文。
三、本院審酌各項情況（包括原告公司之營業規則，顯然係原告
    單方面之規定，在原告具市場壟斷性地位下，消費者方面無
    法對此規則有何修改之權利），認為在無法明確證明被告確
    實之竊電行為時點情況下，以1年計算，尚屬情非得已，惟
    不應再以電價表相關容量器具1.6倍，及每日用電12小時計
    算，而應以電價表相關器具容量計算之及按每日8小時（通
    常之營業及用電時間）計算為適當。從而，本件被告依此方
    式計算，應賠償之金額為320664元〔計算式：2.88Ｘ1Ｘ（
    47Ｘ8Ｘ000-00000）＝320664.96元，小數點以下無條件捨
    去〕。
四、綜上所述，原告之請求在上開金額範圍內及自95年11月6日
    （即起訴狀繕本送達被告翌日）起至清償日止，按年利率5%
    計算之利息，為有理由；逾此之請求，則屬無據，應予駁回
    。
五、按判決命給付之金額未逾50萬元者，法院應依職權宣告假執
    行，民事訴訟法第389條第1項第5款定有明文。本件所判命
    被告給付之金額既未逾50萬，自應依此規定，依職權宣告假
    執行。至於原告敗訴部分，原告聲請依職權宣告假執行，自
    無理由，應併予駁回之。
伍、結論：本件原告之訴為一部分有理由，一部分無理由，依民
    事訴訟法第79條、第389條第1項第5款，判決如主文。
中　　華　　民　　國　　96　　年　　4　　月　 　25　　日
                  民事第四庭    法  官　  曹宗鼎
正本係照原本作成
如對本判決上訴，須於判決送達後20日內向本院提出上訴狀。
中　　華　　民　　國　　96　　年　　4　　月　 　25　　日
                                書記官
